臺灣高等法院刑事判決
上　訴　人
即　被　告　癸○○
上列上訴人因竊盜案件，不服臺灣臺北地方法院95年易字第2716
號，中華民國96年2月27日第一審判決（起訴案號：臺灣臺北地
方法院檢察署95年偵字第14944號），提起上訴，本院判決如下
：
    主  文
上訴駁回。
    事  實
一、癸○○曾因(一)違反麻醉藥品管理條例及肅清煙毒條例案件，
    經臺灣臺北地方法院先後以81年易字第5090號及81年訴字第
    2767號判決有期徒刑5月、有期徒刑3年6月確定，二案合併
    定應執行刑為有期徒刑3年10月，於民國（下同）82年2月19
    日入監服刑，其刑期應至85年11月10日，惟於83年9月16 日
    縮短刑期假釋出監；(二)又犯肅清煙毒條例罪，經臺灣臺北地
    方法院84年訴字第1251號判決有期徒刑9月、84年訴字第212
    8號判決有期徒刑3年10月，另因違反麻醉藥品管理條例案件
    ，經臺灣臺北地方法院84年易字第7065號判決有期徒刑6 月
    得易科罰金，分別確定在案，後二案合併定應執行刑為有期
    徒刑4年2月，另前揭假釋亦經撤銷，再於84年12月19日入監
    接續執行有期徒刑4年2月及殘刑2年1月18日，嗣於88年5月
    13 日縮短刑期假釋出監；(三)復於89年間因攜帶兇器竊盜案
    件，經臺灣臺北地方法院89年易字第1003號判決有期徒刑1
    年，上訴後，經本院89年上易字第2746號判決駁回確定，再
    撤銷前揭假釋，即於89年10月6日入監接續執行有期徒刑1年
    及殘刑3年20日，嗣於93年4月10日縮短刑期執行完畢出監。
二、詎癸○○猶不知悛悔，復與己○○（由臺灣臺北地方法院審
    理中）、丑○○（由臺灣板橋地方法院退回臺灣臺北地方法
    院檢察署偵查中）、簡榮伸（另行併案由臺灣士林地方法院
    審理）、庚○○（臺灣臺北地方法院檢察署95年偵緝字第
    3124號起訴）、子○○（因另案判決有罪確定，效力及於本
    件，故檢察官另為不起訴處分，見偵字第14944號卷第305頁
    ）共同基於意圖為自己不法所有之概括犯意聯絡，自95年2
    月23日起，分別於附表所示之時、地，由陳凱銘、己○○、
    簡榮伸、庚○○四人，或二人一組，或三人一組，分別持客
    觀上足以對人之生命、身體造成危險之凶器堆高機電門鎖頭
    、一字扳手及可調式固定扳手等工具，連續竊取如附表所示
    之挖土機、堆高機及鏟土機等機具（其中附表編號四、五部
    分，係由癸○○、己○○、簡榮伸三人一起共同行竊），得
    手後由童國明以每部新臺幣（下同）4萬元至5萬元代價收購
    ，再交由丑○○駕駛車牌號碼489-RB號之大型吊車載運上開
    機具至臺中縣與桃園縣等地銷贓。因上開機具所有人壬○等
    人發覺機具遭竊，報警追查後，循線查獲上情。
三、案經被害人壬○、丁○○、甲○○、丙○○、乙○○、辛○○及戊○○告訴，由臺北市政府警察局刑事警察大隊報請臺
    灣臺北地方法院檢察署檢察官偵查起訴。
    理  由
一、上訴人即被告癸○○除否認三人共同行竊外對於上開事實坦
    承不諱（見原審96年1月12日準備程序筆錄及96年2月9日簡
    式審判筆錄、本院審判筆錄），核與被害人丁○○、壬○、
    甲○○、丙○○、乙○○、辛○○、戊○○等人指訴失竊情
    節相符（見偵字第1494 4號卷第6頁至10頁、第89頁至91頁
    、第94頁至99頁、第100頁至104頁、第105頁至107頁、第10
    8頁至110頁、第112頁至115頁），並有臺北市政府警察局刑
    事警察大隊搜索扣押筆錄、扣押物品目錄表、監視錄影畫面
    翻拍照片及機具照片共90張在卷可憑（見同上偵卷第116頁
    至119頁、第92頁至93頁、第98頁至100頁、第125頁至157頁
    ），足徵被告前開出於任意性之自白與事實相符。本件事證
    明確，被告犯行堪予認定。又警方先於95年5月11日傳喚己○○，己○○於是日即供出被告為共犯，警方再於同月15日
    傳喚被告，被告於警詢時坦承犯行，與自首之規定並不相符
    ，被告辯稱，伊係自首云云，並無可採。
二、刑法修正後之法律適用問題：
  (一)查被告行為後，刑法部分條文業於94年2月2日修正公布，自
    95年7月1日施行，修正後刑法第2條第1項規定：「行為後法
    律有變更者，適用行為時之法律，但行為後之法律有利於行
    為人者，適用最有利於行為人之法律。」上開規定乃與刑法
    第1條罪刑法定主義契合，而貫徹法律禁止溯及既往原則，
    係規範行為後法律變更所生新舊法律比較適用之準據法，是
    刑法第2條本身雖經修正，但刑法第2條既屬適用法律之準據
    法，本身尚無比較新舊法之問題，應一律適用裁判時即修正
    後刑法第2條規定以決定適用之刑罰法律。經查：
   1、新刑法第28條規定：「二人以上共同實行犯罪之行為，皆
      為正犯」，而舊刑法第28 條則規定，「二人以上共同實
      施犯罪之行為，皆為正犯」。本條之修正理由係為排除陰
      謀共同正犯、預備共同正犯於本條所規定之正犯之外。本
      案被告與己○○、丑○○、簡榮伸及庚○○間就本案犯行
      應論以實行犯罪行為之共同正犯，應適用現行之刑法第28
      條（原審適用舊刑法第28條，應予補正）。
   2、刑法第47條關於累犯之規定，原條文：「受有期徒刑之執
      行完畢，或受無期徒刑或有期徒刑一部之執行而赦免後，
      五年以內再犯有期徒刑以上之罪者，為累犯，加重本刑至
      二分之一。」修正後刑法第47條第1項規定：「受徒刑之
      執行完畢，或一部之執行而赦免後，五年以內故意再犯有
      期徒刑以上之罪者，為累犯，加重本刑至二分之一。」本
      案被告有如事實欄所述之前科及刑之執行情形，其於有期
      徒刑執行完畢，五年以內故意再犯本件有期徒刑以上之罪
      ，不論依修正前之刑法第47條，或修正後之刑法第47 條
      第1項之規定，均構成累犯，對被告而言並無有利或不利
      之情形，即應適用現行法論以累犯，並加重其刑。（參見
      最高法院95年第21次刑事庭會議決議）。
   3、被告行為後，刑法第56條連續犯之規定，業已刪除，被告
      之犯行，因行為後新法業已刪除連續犯之規定，此刪除雖
      非犯罪構成要件之變更，但顯已影響行為人刑罰之法律效
      果，自屬法律有變更，依刑法第2條第1項規定，比較新、
      舊法結果，仍應適用較有利於被告之行為時法律即舊法論
      以連續犯（最高法院95年第8次刑事庭會議決議參照）。
三、再按刑法第321條第1項第3款之攜帶兇器竊盜罪，係以行為
    人攜帶兇器竊盜為其加重條件，此所謂兇器，其種類並無限
    制，凡客觀上足對人之生命、身體、安全構成威脅，具有危
    險性之兇器均屬之，且祇須行竊時攜帶此種具有危險性之兇
    器為已足，並不以攜帶之初有行兇之意圖為必要（參見最高
    法院79臺上字第5253號判例意旨），被告癸○○及其他共犯
    攜帶客觀上足供兇器使用之堆高機電門鎖頭、一字扳手及可
    調式固定扳手持往竊盜，即該當於攜帶兇器竊盜罪。又刑法
    第321條第1項第4款之結夥三人以上竊盜罪，係以實施之共
    犯確有三人者而言（參看最高法院23年上字第2752號判例）
    ，被告雖稱，渠等分為二組行竊，其僅與己○○共同行竊，
    未有其他人合成三人一組行竊者，惟被告及己○○、簡榮伸
    於警詢中，均供稱就附表編號三、四部分竊取二部鏟土機，
    係彼等三人一起共同行竊（見偵字第14944號第31頁、第14
    頁、第41頁），被告事後改稱，未有三人一起行竊云云，應
    係避就之詞，尚不足採信。
四、核被告癸○○所為，係犯刑法第321條第1項第3款、第4款之
    加重竊盜罪。檢察官以被告所為，係亦犯刑法第320條第1項
    普通竊盜罪，惟被告犯罪時均攜帶上開凶器且有結夥三人以
    上為之者，自應論以加重竊盜罪，起訴法條應予變更。被告
    癸○○與己○○、丑○○、簡榮伸及庚○○、子○○共同為
    附表所示之犯行，彼等有犯意之聯絡及行為之分擔，為共同
    正犯。又被告癸○○多次為加重竊盜之行為，時間緊接，方
    法相同，所犯係構成要件相同之罪，應依修正前刑法第56條
    之規定，以連續犯論。被告有事實欄所載犯罪科刑情形，此
    有本院被告前案記錄表在卷可按，其受有期徒刑執行完畢，
    五年以內再犯本件有期徒刑以上之罪，為累犯，應依刑法第
    47條規定加重其刑。前述刑之加重，有二原因，依刑法第70
    條規定，遞加之。
五、原審審酌被告有事實欄所載之前科，此有上開紀錄表可參，
    竟仍再為本件竊盜犯行，顯未知悔改，然犯後坦承犯行，態
    度尚可，暨審酌被告之智識程度、犯罪動機、目的、手段、
    所生危害等一切情狀，適用刑法第2條第1項前段、第28條、
    第321條第1項第3款、第4款、第47條，修正前刑法第56條判
    處被告有期徒刑1年2月，經核並無不合。
六、被告提起上訴，辯稱係自首，又否認有結夥三人行竊之事實
    ，核無理由，應予駁回。
據上論斷，應依刑事訴訟法第368條，判決如主文。
本案經檢察官劉斐玲到庭執行職務。
中　　華　　民　　國　　96　　年　　5 　　月　　 8　　日
                  刑事第十一庭審判長法  官  張連財
                          　  　　　法　官  楊照男
　　                                法  官  林明俊
以上正本證明與原本無異。
不得上訴。
  　                                書記官  蕭詩穎
中　　華　　民　　國　　96　　年　　5 　　月　　11　　日
附表：
 ┌──┬───┬────┬───┬───────────┐
 │編號│時間  │地點    │被害人│竊取物品              │
 ├──┼───┼────┼───┼───────────┤
 │一  │95年2 │臺北市大│壬○  │挖土機乙部            │
 │    │月23日│安區臥龍│      │                      │
 │    │下午2 │街236號 │      │                      │
 │    │時許  │前      │      │                      │
 ├──┼───┼────┼───┼───────────┤
 │二  │95年2 │臺北市中│丁○○│堆高機乙部            │
 │    │月26日│山區新生│      │                      │
 │    │上午7 │北路3段 │      │                      │
 │    │時許  │82之2號 │      │                      │
 │    │      │前      │      │                      │
 ├──┼───┼────┼───┼───────────┤
 │三  │95年3 │臺北市大│甲○○│鏟土機乙部            │
 │    │月8日 │同區西寧│      │                      │
 │    │下午2 │北路32號│      │                      │
 │    │時許  │(忠孝國 │      │                      │
 │    │      │中側門工│      │                      │
 │    │      │地)     │      │                      │
 ├──┼───┼────┼───┼───────────┤
 │四  │95年3 │臺北市南│丙○○│鏟土機乙部            │
 │    │月12日│港區舊庄│      │                      │
 │    │上午7 │街2段91 │      │                      │
 │    │時許  │巷      │      │                      │
 ├──┼───┼────┼───┼───────────┤
 │五  │95年3 │臺北市南│乙○○│鏟土機乙部            │
 │    │月12日│港區舊庄│      │                      │
 │    │上午7 │街2段128│      │                      │
 │    │時30分│號前    │      │                      │
 ├──┼───┼────┼───┼───────────┤
 │六  │95年3 │臺北市南│辛○○│挖土機乙部            │
 │    │月13日│港區興南│      │                      │
 │    │上午9 │街160號 │      │                      │
 │    │時許  │前工地  │      │                      │
 ├──┼───┼────┼───┼───────────┤
 │七  │95年3 │臺北市大│戊○○│鏟土機乙部            │
 │    │月25日│安區新生│      │                      │
 │    │下午3 │南路3段 │      │                      │
 │    │時許  │25巷9號 │      │                      │
 │    │      │前      │      │                      │
 └──┴───┴────┴───┴───────────┘
附錄本案論罪科刑法條：
中華民國刑法第321條
犯竊盜罪而有左列情形之一者，處6 月以上、5 年以下有期徒刑
：
三  攜帶兇器而犯之者。
四  結夥三人以上而犯之者。
